【裁判字號】    99,台上,4672
【裁判日期】    990722
【裁判案由】    妨害自由
【裁判全文】
最高法院刑事判決            九十九年度台上字第四六七二號
上  訴  人  甲○○
            乙○○
上 列一 人
選任辯護人  陳尚義律師（法律扶助律師）
上  訴  人  丙○○  男民國○○年○○月○日生
                    身分證統一編號：Ｚ000000000
                    住台灣省台北縣板橋市○○路60巷42之1
                    號
上列上訴人等因妨害自由案件，不服台灣高等法院中華民國九十
九年四月二十日第二審判決（九十九年度上訴字第八二二號，起
訴案號：台灣板橋地方法院檢察署九十七年度偵字第三二０八三
號），提起上訴，本院判決如下：
    主  文
上訴駁回。
    理  由
按刑事訴訟法第三百七十七條規定，上訴於第三審法院，非以判
決違背法令為理由，不得為之。是提起第三審上訴，應以原判決
違背法令為理由，係屬法定要件。如果上訴理由書狀並未依據卷
內訴訟資料，具體指摘原判決不適用何種法則或如何適用不當，
或所指摘原判決違法情事，顯與法律規定得為第三審上訴理由之
違法情形，不相適合時，均應認其上訴為違背法律上之程式，予
以駁回。上訴人甲○○、丙○○上訴意旨略以：第一審及原審判
決理由均違背經驗法則，且被害人丁○○之供述證據與一般社會
情感有違。又刑罰有最後手段性，本案屬單純民事糾紛，應依民
法程序。上訴人乙○○上訴意旨略謂：(一)、許純一於與乙○○同
行中，接獲周金聲電話後，即直接開往新莊現場，到達後乙○○
下車買香菸和檳榔；其後因許純一之要求，乙○○改坐甲○○車
；迨到達餐廳，乙○○喝完飲料並告知周金聲自行處理債務糾紛
後，即先行離開，並不瞭解本案實情。以上並經許純一於第一審
陳述在卷。而甲○○於警詢、偵查中亦未指認乙○○。乃原判決
就許純一、甲○○上開有利乙○○之證言未於判決理由說明不予
採納之理由，有判決理由不備之違法。(二)、原判決事實認定被害
人被押上許純一座車後，乙○○即改搭甲○○之車；理由欄卻採
取丙○○之證言：許純一車之副駕駛座，應是乙○○或周金聲。
其事實認定與理由說明顯有矛盾。(三)、丙○○證稱被害人被押至
餐廳後，乙○○有叫被害人拿錢出來作業績。縱然屬實，何以得
作為不利乙○○之證據？且被害人於第一審已證稱乙○○並未施
恐嚇。上訴人甲○○、丙○○上訴意旨略以：原判決依被告之自
白為有罪判決唯一證據，未佐以其他必要之證據以資補強，遽行
論罪科刑，自欠允洽。且原判決理由違背經驗法則，所依被害人
之供述，與一般社會感情有違等語。
惟按：(一)、證據之取捨、事實之認定，乃事實審法院職權行使之
範圍，事實審法院經調查證據之結果，本於確信，依自由心證之
取捨證據，苟其取捨，與經驗法則或論理法則無違，即不得任意
指為違法，而據為適法之第三審上訴理由。本件原判決認定上訴
人甲○○、乙○○、丙○○三人（下稱上訴人等）犯行明確，因
而維持第一審依想像競合犯論處上訴人等共同以強暴方法剝奪人
之行動自由罪刑之判決，駁回上訴人等在第二審之上訴。係以：
上訴人等並不否認被害人在台北縣新莊市路邊被帶上許純一所駕
駛車內，旋被帶往同縣板橋市天秤座西餐廳，而上訴人等均偕同
前往，並參與被害人應如何還款之討論之事實；另依憑被害人於
偵、審中之指證、甲○○及丙○○於警詢及偵查中自白、監視器
翻拍照片等證據資料，為綜合之判斷。並說明上訴人等否認犯行
及乙○○所辯：因許純一接獲周金聲電話，始因同車而一併前往
，並不知緣由，亦未對被害人戴上手銬，且已於被害人前往提款
機領錢之前，即離開天秤座西餐廳，其與其他共同被告並無犯意
聯絡、行為分擔云云。認係諉卸刑責之詞，要無足採。所為論斷
，俱有卷存證據資料可資覆按，並無採證或認定事實違背經驗、
論理法則或其他足以影響判決結果之違背法令情形。上訴人等仍
執前詞置辯，核均係就原判決已調查說明之事項，任意指摘，非
適法之第三審上訴理由。(二)、所謂對於被告有利之證據不予採納
者，應說明其理由，係指該項證據倘予採納，能予推翻原判決所
確認之事實，而得據以為有利於被告之認定者而言。如非此項有
利於被告之證據，縱未於判決內說明其不足採納之理由，因本不
屬於上開範圍，雖其訴訟程序有所違誤，仍應受刑事訴訟法第三
百八十條之限制，不得據為第三審上訴之適法理由。經查，許純
一於第一審固證述：接獲周金聲電話後，未告知乙○○前往之目
的；被害人於第一審亦翻異前詞改稱：乙○○並未施恐嚇；甲○
○○○○○○路上未看到乙○○各等語。然與許純一、乙○○同
車前往現場之丙○○於警詢陳稱：許純一與綽號牛兄（即乙○○
）之男子下車，假冒警察向被害人盤查後，許純一將被害人押上
車與我銬在一起，並前往西餐廳等語（見偵卷第十一頁）。其後
於檢察官訊問時亦結稱：直到餐廳裡面手銬才打開，當時我、周
金聲、許純一、甲○○、乙○○都有講話，內容大概是叫丁○○
拿錢出來作業績，因為他們冒充警察等語（見偵卷第二０一頁）
。核與被害人於檢察官訊問時稱：兩台車把我圍住，共五個人全
部下車，跟我說是刑事組的，有做勢拔槍跟亮手銬，他們把我拖
到自小客車上，一個開車，兩個在後座押著我，後來兩台車就一
前一後開走，直到帶到包廂仍被銬著手銬；於第一審亦稱：他們
說是警察，叫我下車，是硬拉我上車，我看到有人搜我的車子，
有上我手銬；去天秤座西餐廳手銬才打開，周金聲有表明身分，
跟我講錢的事，我和周金聲講時，乙○○有在旁邊答腔，說這件
事錢可以解決，扮白臉，錢可以解決的事，大家就拿錢解決各等
語（見偵卷第一六四、一六五、二０一頁，第一審卷一第一六三
頁以下），並無不符。亦即被害人及丙○○就乙○○分工情形，
已有清楚描述。則原判決綜合甲○○之警詢陳述等相關證據，認
二人所述與事實相符，可以採信，即難謂有何違誤。被害人或共
同被告其後縱有不同之陳述，而原判決就此未逐一論列、說明，
核係事實審法院採證認事之職權行使，且與判決之結果不生影響
，即與採證違法或判決理由不備之違法情形不相當，自不得執為
上訴第三審之上訴理由。(三)、原判決事實欄記載被害人被強押上
車後，乙○○改搭坐甲○○之車（見原判決第二頁）。判決理由
則援引丙○○偵查中之陳述：許純一車上副駕駛座之乘坐者為乙
○○或周金聲等語（見原判決第十六頁）。有關乙○○搭坐何車
前往餐廳，事實與理由之記載雖不甚一致。惟原判決已敘明乙○
○就本案犯行與其他共同被告有犯意聯絡及行為分擔之理由，並
特別說明：被害人對共犯等身分一無知悉、丙○○對其他共犯均
非全部認識；且共犯等強押被害人上車後，彼此乘坐位置為何，
係枝微末節事項，不能期待被害人及丙○○用心記憶等語（見原
判決第十七頁(三)至第十八頁、第二十、二一頁）。且被害人確證
稱：當時我很緊張，很混亂等語（見第一審卷一第一六五頁）。
則乙○○於被害人被強押上車後，究係搭乘許純一或甲○○所駕
車輛，實不影響乙○○所應負共同正犯罪責之判斷。乙○○就原
判決記載、說明上之微疵，指摘為判決理由矛盾，自難認係合法
之第三審上訴理由。其餘上訴意旨，對原判決究竟如何違背法令
，並未依卷內訴訟資料為具體之表明，或係就屬原審採證認事職
權之適法行使及原判決已經調查說明事項，任意指摘為違法，均
不足據以辨認原判決已具備違背法令之形式要件。依上說明，上
訴人等之上訴，均難謂已符合首揭法定第三審上訴之要件，應認
其上訴均不合法律上之程式，俱應予駁回。原判決認上訴人等想
像競合犯冒充公務員而行使其職權部分，係屬刑事訴訟法第三百
七十六條第一款所列不得上訴於第三審法院之案件。且得上訴本
院之剝奪他人行動自由部分，其上訴並非合法，則上開不得上訴
第三審之輕罪部分，自無從依審判不可分原則為實體上之審判，
應併從程序上予以駁回。
據上論結，應依刑事訴訟法第三百九十五條前段，判決如主文。
中    華    民    國  九十九  年    七    月  二十二  日
                      最高法院刑事第五庭
                          審判長法官  林  秀  夫
                                法官  宋      祺
                                法官  陳  祐  治
                                法官  林  瑞  斌
                                法官  孫  增  同
本件正本證明與原本無異
                                      書  記  官
中    華    民    國  九十九  年    七    月  二十八  日
                                                     m

司法院資訊處製作；財團法人民間司法改革基金會備份。
